臺灣臺北地方法院刑事判決
110年度金重訴字第23號
公  訴  人  臺灣臺北地方檢察署檢察官
被      告  陳湘慈


指定辯護人  公設辯護人唐禎琪
上列被告因違反銀行法等案件，經檢察官提起公訴（109年度偵
字第25680號、109年度偵字第25681號、109年度偵字第25682號
、109年度偵字第25683號、109年度偵字第25684號、109年度偵
字第25685號），本院判決如下：
    主  文
陳湘慈犯銀行法第一百二十五條第一項後段之非法經營收受存款
業務罪，處有期徒刑玖年。未扣案犯罪所得新臺幣壹億伍仟肆佰
柒拾陸萬元，除應發還被害人或得請求損害賠償之人外，沒收之
，於全部或一部不能沒收或不宜執行沒收時，追徵其價額。
　　事  實
一、陳湘慈（原名陳金華）明知非銀行不得經營銀行業務，亦不
    得以收受投資或其他名義，向多數人或不特定之人收受款項
    或吸收資金，並約定或給付與本金顯不相當之紅利、利息、
    股息或其他報酬，竟基於違反銀行法及意圖為自己不法之所
    有的詐欺犯意，於民國99年7月22日（即附表一編號22）至1
    07年9月20日（即附表一編號3），在臺北市等地，經由其擔
    任扶輪社社長、保險業務員、參加馬拉松活動等機會，持續
    向不特定之人推銷投資方案，並向如附表一、二所示「投資
    人」欄所示之人（合計高達53位之多數人）佯稱：伊有特殊
    管道可以兌換便宜美金或賺取匯差，只要加入投資，將定期
    支付高於銀行公告利率，即年息8,6%至256%不等之利潤，並
    於投資期滿返還本金或以較銀行優惠匯率換算美元現鈔云云
    ，致如附表一、二「投資人」欄所示之人陷於錯誤，誤認陳
    湘慈確有兌換便宜美元之管道而可投資以獲取高額利潤，因
    而陸續於如附表一、二「匯款日期」欄所示之日期，將如附
    表一、二「匯款金額」欄所示之金額匯款至陳湘慈指定帳戶
    如附表三所示帳戶，合計新臺幣（以下未註明幣別者均同）
    11億8,381萬1,760元及美金25萬4,972元。陳湘慈收受投資
    人之資金後，除用以清償自身之債務外，餘則陸續用以支付
    約定給予投資人之利息，直至如附表三所示中國信託商業銀
    行帳戶僅餘23萬5,000元、台北富邦商業銀行帳戶僅餘145萬
    5,000元、上海商業儲蓄銀行帳戶僅餘159萬5,703元，已無
    力支付利息及歸還本金後，投資人始知受騙。
二、案經張夷君、魏素靜、趙壽恬、李孟穎、游麗仙、廖文璋、
    鍾招智、蘇衍榮告訴暨臺北市政府警察局中正第二分局及法
    務部調查局臺北市調查處移送臺灣臺北地方檢察署檢察官偵
    查起訴。
　　理  由
壹、證據能力部分
一、按被告以外之人於審判外之言詞或書面陳述，除法律有規定
    者外，不得作為證據，刑事訴訟法第159條第1項固定有明文
    。惟被告以外之人於審判外之陳述，雖不符合同法第159條
    之1至第159條之4之規定，而經當事人於審判程序同意作為
    證據，法院審酌該言詞陳述或書面陳述作成時之情況，認為
    適當者，亦得為證據；又當事人、代理人或辯護人於法院調
    查證據時，知有第159條第1項不得為證據之情形，而未於言
    詞辯論終結前聲明異議者，視為有前項之同意，刑事訴訟法
    第159條之5定有明文。
二、經查，本案據以認定事實之下列證據，部分屬被告以外之人
    於審判外陳述，惟檢察官、被告陳湘慈及其辯護人於本院審
    理時，均不否認其證據能力，並同意作為本案認定事實之證
    據（甲1卷第95頁），本院審酌該等陳述作成時之狀況，均
    無顯不可信之情事，認均具證據能力，得作為本案證據。
貳、本院認定事實所憑之證據及認定之理由：
一、上開事實業據被告陳湘慈於偵查及本院審理中坦認無訛（A1
    第32頁、甲1卷第63頁），並經證人張夷君、魏素靜、趙壽
    恬、李孟穎、游麗仙、鍾招智、廖文瑋、蘇衍榮、李月招、郭
    俊然、李金春、涂柏豪、林沂潔、楊月芬、王雅琪、何惠美、
    江婕語、丁國珍、翁希齡、鄭羽晴、黃秉采、吳維鈞、高韻萍
    、饒美燕、陳淑鈴、鄭琇仁、廖珮君、蕭慕華、楊婕妤、林柏
    良、馬麗喬、林秀芬、陳晁騰、陳品綺分別於警察局警詢、調
    查局詢問及檢察官偵訊中陳述明確（B1卷第61-63頁、B1卷
    第5-7頁、B1卷第97-104頁、B1卷第345-348頁、B1卷第5-7
    頁、B1卷第53-55頁、B1卷第97-104頁、B1卷第159-161頁、
    B1卷第333-337頁、B1卷第5-7頁、B1卷第363-366頁、B3卷
    第5-6頁、B3卷39-41頁、B1卷第97-104頁、B1卷第217-221
    頁、B1卷第265-269頁、B1卷第287-291頁、B5卷第25-27頁
    、B1卷第351-355頁、B1卷第369-372頁、B1卷第383-386頁
    、B1卷第437-442頁、B1卷第457-461頁、B1卷第477-481頁
    、B1卷第485-488頁、B1卷第493-496頁、B2卷第13-16頁、B
    2卷第21-24頁、B2卷第29-33頁、B2卷第45-49頁、B2卷第55
    -59頁、B2卷第69-73頁、B2卷第79-82頁、B2卷第85-88頁、
    B2卷第95-99頁、B2卷第107-111頁、B2卷第117-120頁、B2
    卷第133-137頁、B2卷第143-147頁、B2卷第153-156頁、B2
    卷第163-167頁、B2卷第175-178頁、B2卷第181-185頁、B2
    卷第191-194頁、B2卷第199-203頁、C6卷第37-41頁），且
    有中國信託商業銀行股份有限公司108年4月8日中信銀字第1
    08224839066834號函暨該行帳戶客戶資料及存款交易明細（
    C7卷第337-348頁）、台北富邦商業銀行股份有限公司108年
    3月28日北富銀集作字第1080001317號函暨該行帳戶之開戶
    資料及交易明細（C7卷第329-336頁）、上海商業儲蓄銀行
    台北票據匯款處理中心108年3月27日上票字第1080007554號
    函暨該行帳戶之開戶資料及交易明細（C7卷第323-328頁）
    、法務部調查局臺北市調查處製作之受害人調查清單一覽表
    1份（C7卷第7-23頁）、法務部調查局臺北市調查處製作之
    受害人對應資金明細清單與相關文件1份（C7卷第25-322頁
    ）附卷可稽。
二、被告確有以顯不相當之報酬為誘餌，向「多數人」、「不特
    定之人」招攬投資而取得款項
　　㈠按銀行法第29條之1所稱之「多數人或不特定之人」，其中
      「多數人」係得包括具有特定對象之多數人在內；另所稱
      「不特定之人」，係指不特定對象，可得隨時增加者之謂
      。良以經營收受存款，屬於金融機構之專業，為現代國家
      銀行業務之常軌，金融機構之功能，在溝通儲蓄與投資，
      並使社會資金獲得有效之利用，而政府為保障存款人之權
      益，並確保金融政策之貫徹，對金融機構宜有相當之管理
      ，如聽任非金融機構經營存款業務，極易導致擾亂金融，
      危害社會大眾。其對象所以定為向「多數人或不特定之人
      」收受存款，自係認一般多數人或不特定之人容易受收受
      存款之人誘惑而追逐高利，且初時被招募之人又多向熟識
      之親友遊說加入投資，再以親友介紹親友之方式，不斷擴
      張投資對象成公眾，終因該經營存款業務之人並非以營業
      實績賺取利潤，投資人最後幾皆血本無歸，親友間反目成
      仇，影響整體金融秩序甚鉅。又銀行法第29條之1之構成
      要件為向多數人或不特定之人收受款項或吸收資金，而約
      定或給付與本金顯不相當之紅利、利息、股息或其他報酬
      為已足，保護法益為保障社會投資大眾之權益及有效維護
      經濟金融秩序，並未限定必須以老鼠會態樣之吸金鏈或廣
      告方式，對外向廣大不特定人大量集資始能該當，僅須符
      合多數人之要件且約定或給付與本金顯不相當之紅利、利
      息、股息或其他報酬即屬之，並於個案中依社會上之一般
      價值判斷是否已達維護國家正常之金融、經濟秩序之保護
      必要性。倘行為人（非銀行）從事收受款項或吸收資金，
      係對多數或不特定對象以一般性勸誘或公開廣告方式而為
      系統性、反覆性之招攬，如藉由大眾傳播媒體大肆宣傳、
      舉辦不特定人皆能參加之說明會、分享會、以民間互助會
      名義吸收游資，或藉由介紹佣金使會員廣泛對外吸收他人
      加入投資等。因被招攬而交付款項之人，通常難以獲悉行
      為人真正之資力狀況、收受款項用途及未來清償能力，應
      認該被招攬而交付款項之人即具有保護必要性（最高法院
      109年度台上字第4214號判決意旨參照）。
　　㈡查被告係經由其擔任扶輪社社長、保險業務員、參加馬拉
      松活動等機會，持續向他人推銷投資方案，有如附表一「
      調查筆錄」欄所示投資人陳述在卷可查。而保險業務員常
      有親友介紹或社群軟體廣告而增加客戶，扶輪社時有新進
      會員，馬拉松活動亦是每場次有不同人參加，佐以遭被告
      詐欺而交付投資款項之被害人高達53位，已屬「多數人」
      ，更足見被告藉由該等經濟活動及社交活動而接觸之人並
      非特定。又被告係以挖東牆補西牆的方式，使其騙局得以
      長達12年等情，業據被告供述在卷（C6卷第6頁）。而被
      告允諾支付之利息顯然超額，又無所稱之投資管道將所取
      得資金賺取獲利，足見被告僅能以新進投資人之款項用於
      支付既有投資人之本息，在被告主觀上自不會侷限於特定
      人，堪認被告確有持續對外廣泛招募、隨時接受「不特定
      之人」的投資以持續騙局之意。是辯護人為被告利益辯護
      稱：本案並非對「多數人或不特定之人」吸收資金云云，
      為不足採。
　　㈢我國銀行於99年7月至107年9月間之一年期定存利率甚低，平均僅有1.230％（詳如附表4），為公眾所周知之事實，並有中央銀行全球資訊網所公告之五大銀行（臺灣銀行、土地銀行、合作金庫銀行、第一銀行及華南銀行）可查（政府資料開放平台五大銀行存放款利率歷史月資料，網址：https://data.gov.tw/dataset/10359）。然被告向投資人稱之投資方案，年化報酬高達8.6％至256％，並向投資人保證還本，足以使一般投資人為追求超額高利，棄經金融監理機構監管之合法募集資金方法於不顧，確應屬銀行法第29條之1之規範範疇。
　　㈣從而，被告確有向非特定人招攬投資而應允給予顯不相當
      報酬之情。
三、本案事證明確，被告犯行洵堪認定，應依法論科。
參、本院論罪之理由：
一、新舊法比較：
　　㈠查被告行為後，銀行法第125條第1項於107年1月31日修正
      公布，並自同年2月2日起施行，原該條第1項後段規定「
      其犯罪所得達新臺幣1億元以上者」，修正規定為「其因
      犯罪獲取之財物或財產上利益達新臺幣1億元以上者」，
      觀諸此次修正立法理由謂以：「㈠104年12月30 日修正公
      布之刑法第38條之1第4項所定沒收之『犯罪所得』範圍，包
      括違法行為所得、其變得之物或財產上利益及其孳息，與
      原第1 項後段『犯罪所得』依立法說明之範圍包括因犯罪直
      接取得之財物或財產上利益、因犯罪取得之報酬、前述變
      得之物或財產上利益等，有所不同。㈡查原第1 項後段係
      考量犯罪所得達1億元對金融交易秩序之危害較為嚴重而
      有加重處罰之必要，惟『犯罪所得金額達1億元』之要件與
      行為人主觀之惡性無關，故是否具有故意或認識（即預見
      ），並不影響犯罪成立，是以犯罪行為所發生之客觀結果
      ，即『犯罪所得』達法律擬制之一定金額時，加重處罰，以
      資懲儆，與前開刑法係因違法行為獲取利得不應由任何人
      坐享之考量有其本質區別。鑑於該項規定涉及罪刑之認定
      ，為避免混淆，造成未來司法實務上犯罪認定疑義，該『
      犯罪所得』之範圍宜具體明確。另考量變得之物或財產上
      利益，摻入行為人交易能力、物價變動、經濟景氣等因素
      干擾，將此納入犯罪所得計算，恐有失公允，故宜以因犯
      罪行為時獲致之財物或財產上利益為計，不應因行為人交
      易能力、物價變動、經濟景氣等因素，而有所增減，爰修
      正第1項，以資明確。㈢又『因犯罪取得之報酬』本可為『因
      犯罪獲取之財物或財產上利益』所包含，併此敘明」等語
      。基此，銀行法第125條第1項後段修正後所謂「因犯罪獲
      取之財物或財產上利益」包括「因犯罪直接取得之財物或
      財產上利益、因犯罪取得之報酬」，顯與93年2月4日修法
      增訂第125條第1項後段所指「犯罪所得」包括「因犯罪直
      接取得之財物或財產上利益、因犯罪取得之報酬、前述變
      得之物或財產上利益等」之範圍較為限縮，此項犯罪加重
      處罰條件既有修正，涉及罪刑之認定，自屬犯罪後法律有
      變更，非僅屬純文字修正，且修正後之法律較有利於行為
      人，依刑法第2條第1項但書規定，即應適用修正後銀行法
      第125條第1項後段規定論處。嗣銀行法又於108年4月17日
      修正公布第125條第2項，並自同年4月19日起施行，將原
      規定「經營『銀行』間資金移轉帳務清算之金融資訊服務事
      業，未經主管機關許可，而擅自營業者，依前項規定處罰
      。」修正為「經營『金融機構』間資金移轉帳務清算之金融
      資訊服務事業，未經主管機關許可，而擅自營業者，依前
      項規定處罰。」此一修正僅係將「銀行」酌做文字修正為
      「金融機構」，用以符合現今金融實務運作現況，對於本
      件之法律適用並無影響，併此敘明。綜上，上開條文經修
      正後，經比較新舊法結果，自以修正後即現行之規定較有
      利於被告，應適用裁判時即現行銀行法第125條之規定。
　　㈡就被告部分詐欺犯行（如附表一編號10、15、16）之行為
      後，刑法第339條第1項於103年6月18日修正公布，於同年
      月20日施行，並增訂第339條之4，修正前刑法第339條第1
      項規定「意圖為自己或第三人不法之所有，以詐術使人將
      本人或第三人之物交付者，處5年以下有期徒刑、拘役或
      科或併科1,000元以下罰金」；修正後則規定「意圖為自
      己或第三人不法之所有，以詐術使人將本人或第三人之物
      交付者，處5年以下有期徒刑、拘役或科或併科50萬元以
      下罰金」。觀之上開修正及增訂後之規定，就刑度方面提
      高罰金金額至50萬元，顯較不利於被告，故依刑法第2條
      第1項前段之規定，本件就此詐欺犯行部分，應適用被告
      行為時即修正前刑法第339條第1項之規定。
二、刑事法若干犯罪行為態樣，本質上原具有反覆、延續實行之
    特徵，立法時既予特別歸類，定為犯罪構成要件之行為要素
    ，則行為人基於概括犯意，在密接時、地持續實行之複次行
    為，倘依社會通念，在客觀上認為符合一個反覆、延續性之
    行為觀念者，於刑法評價上，應僅成立一罪，學理上所稱「
    集合犯」之職業性、營業性或收集性等具有重複特質之犯罪
    均屬之，例如經營、從事業務、收集、販賣、製造、散布等
    行為。而違反銀行法第29條第1項規定而經營銀行業務之行
    為，行為人先後多次非法經營銀行業務之犯行，依社會客觀
    通念，符合一個反覆、延續性之行為概念，屬於集合犯實質
    上一罪關係。犯罪行為人對外違法吸收資金，於反覆多次收
    取被害人交付之資金時，其各該當次之犯罪實已成立，僅在
    評價上以一罪論而已（最高法院102年度台上字第3381號判
    決判決要旨參照）。
三、按行為人所為若同時符合銀行法第125條第1項之非法經營銀
    行業務罪與刑法第339條第1項之詐欺取財罪之構成要件，而
    侵害二種以上不同之法益，應非不得依其犯罪情節，認屬一
    行為觸犯數罪名之想像競合犯，而從一較重之非法經營銀行
    業務罪處斷，否則即有評價不足之情形存在，此為本院近來
    統一之見解（最高法院105年度第13次刑事庭會議決議參照
    ），且行為人在反覆多次非法經營銀行業務而吸收存款或資
    金之行為中，若間有詐欺取財犯行而有局部行為競合之情形
    ，或有同時侵害上述二種法益而符合上開二罪構成要件之情
    形，亦非絕無成立想像競合犯之可能（最高法院106年度台
    上字第3872號判決意旨參照）。
四、核被告所為，係犯銀行法第125條第1項後段之非法經營收受
    存款業務罪及刑法第339條第1項之詐欺取財罪（如附表一編
    號10、15、16部分，為修正前之詐欺取財罪）。
五、被告於如附表一、二「日期」欄所示之日，對不特定人吸收
    款項，核屬同一犯意所為，且為數舉動之接續行為，應論以
    一罪。
六、被告在如附表一、二「日期」欄所示之日，對同一被害人為
    詐欺取財行為，時間密切，方式相類，核屬同一犯意所為，
    且為數舉動之接續行為，就各別被害人而言，均應論以一罪
    。
七、被告所為各次詐欺取財犯行，係為遂行以非法吸金之目的，屬
    整體違法吸金行為一環，故該犯罪行為之全部過程，在自然意
    義上雖非完全一致，然二者仍有部分合致，且犯罪目的單一
    ，依一般社會通念，若猶將之評價為法律犯罪概念之數行為，而予
    以併合處罰，勢難以契合人民感情，有過度處罰之疑，自應評
    價為法律上之一罪，方符合刑罰公平原則。故被告以一行為
    同時觸犯非法經營收受存款業務罪及各詐欺取財罪，為想像
    競合犯，應依刑法第55條之規定，從較重之銀行法第125條
    第1項後段非法經營收受存款業務罪處斷。
肆、本院科刑之理由
　　爰以行為人之責任為基礎，審酌被告擔任保險經紀人公司業
    務主管，具有外匯投資等相關專業知識，卻罔顧本案投資人
    之信賴，以約定返還本金及與本金顯不相當之高額報酬為餌
    ，招攬他人，以詐術誘使不特定投資人出資參加換匯投資方
    案，導致眾多投資人以積蓄投入，不但造成彼等投資人財產
    上之重大損失，亦助長投機風氣，擾亂社會經濟秩序，對國
    家金融秩序之管理造成危害，顯然欠缺法治及尊重他人財產
    權之觀念，行為實有不當，犯罪所生之損害更屬鉅大。兼衡
    以被告之犯罪動機、目的、手段，暨其等招攬人數獲利狀況
    及渠等教育智識程度、生活情況、犯後積極坦承犯行即與部
    分被害人和解等一切情狀，量處如主文所示之刑，以示警懲
    。
伍、本院判斷應否沒收之理由　
一、沒收之相關法律
　  ㈠按犯罪所得，屬於犯罪行為人者，沒收之。但有特別規定
      者，依其規定。犯罪行為人以外之自然人、法人或非法人
      團體，因下列情形之一取得犯罪所得者，亦同：一、明知
      他人違法行為而取得。二、因他人違法行為而無償或以顯
      不相當之對價取得。三、犯罪行為人為他人實行違法行為
      ，他人因而取得。前二項之沒收，於全部或一部不能沒收
      或不宜執行沒收時，追徵其價額。第1項及第2項之犯罪所
      得，包括違法行為所得、其變得之物或財產上利益及其孳
      息。犯罪所得已實際合法發還被害人者，不予宣告沒收或
      追徵；宣告前二條之沒收或追徵，有過苛之虞、欠缺刑法
      上之重要性、犯罪所得價值低微，或為維持受宣告人生活
      條件之必要者，得不宣告或酌減之，刑法第38條之1、第3
      8條之2第2項分別定有明文。
　　㈡查被告雖係詐取高達11億餘元，然被告係有陸續償還本金
      及交付利息以取信投資人，故就被告確有返還投資人之部
      分，當不予沒收。而被告至少尚有如附表一「未償還金額
      」欄所示之款項共計1億5,476萬元未清償等事實，業據被
      告陳明在卷（甲2卷第5-7頁），該等款項即屬被告犯本案
      之犯罪所得，除應發還被害人或得請求損害賠償之人外，
      應沒收之，如全部或一部不能沒收或不宜執行沒收時，追
      徵其價額。惟此不代表本院認定被告與投資人間之民事法
      律關係，亦不影響投資人民事求償之權，附此敘明。
陸、不另為無罪部分
一、公訴意旨另以：被告尚有以詐欺方式，向如附表一編號18楊
    婕妤吸收款項2,966萬4,000元（00000000-0000000），因認
    被告此部分亦涉犯非法經營收受存款業務罪嫌及刑法第339
    條第1項之詐欺取財罪嫌。
二、按認定犯罪事實所憑之證據，雖不以直接證據為限，間接證
    據亦包括在內，然而無論直接或間接證據，其為訴訟上之證
    明，須於通常一般之人均不致有所懷疑，而得確信其為真實
    之程度者，始得據為有罪之認定，倘其證明尚未達到此一程
    度，而有合理性懷疑之存在時，即無從為有罪之認定。
三、經查，被告以詐欺方向如附表一編號18楊婕妤吸收款項之金
    額係為329萬6,000元，而非起訴書所認定之3,296萬元等事
    實，有被告中國信託帳戶與楊婕妤帳戶之交易明細可查（B2
    卷第171頁），則於起訴書認定之3,296萬扣除本院認定之32
    9萬6,000元後，即有2,966萬4,000元不能證明被告確有起訴
    書所指之犯行。
四、綜上，既不能證明被告有上開犯行，原應由本院為無罪之諭
    知。惟因檢察官認此部分與本院論罪之犯行有一罪關係，爰
    不另為無罪之諭知。
據上論斷，應依刑事訴訟法第299條第1項前段，銀行法第29條第
1項、第29條之1、第125條第1項後段、第136條之1，刑法第2條
第1項、第11條、（修正前及修正後）第339條第1項、第55條、
第38條之1、第38條之2，判決如主文。
本案經檢察官蔡朝民起訴，經檢察官朱玓到庭執行職務。
中　　華　　民　　國　　111 　年　　7 　　月　　5 　　日
                  刑事第十九庭審判長法  官  江俊彥
                                    法  官  林彥成
                                    法  官  林勇如
上正本證明與原本無異。 
如不服本判決應於收受送達後20日內向本院提出上訴書狀，並應
敘述具體理由；其未敘述上訴理由者，應於上訴期間屆滿後20日
內向本院補提理由書（均須按他造當事人之人數附繕本）「切勿
逕送上級法院」。告訴人或被害人如對於本判決不服者，應具備
理由請求檢察官上訴，其上訴期間之計算係以檢察官收受判決正
本之日期為準。
                                    書記官  林意禎
中　　華　　民　　國　　111 　年　　7 　　月　　6 　　日

附錄本案所犯法條全文
銀行法第29條
除法律另有規定者外，非銀行不得經營收受存款、受託經理信託
資金、公眾財產或辦理國內外匯兌業務。
違反前項規定者，由主管機關或目的事業主管機關會同司法警察
機關取締，並移送法辦；如屬法人組織，其負責人對有關債務，
應負連帶清償責任。
執行前項任務時，得依法搜索扣押被取締者之會計帳簿及文件，
並得拆除其標誌等設施或為其他必要之處置。

銀行法第29條之1
以借款、收受投資、使加入為股東或其他名義，向多數人或不特
定之人收受款項或吸收資金，而約定或給付與本金顯不相當之紅
利、利息、股息或其他報酬者，以收受存款論。

銀行法第125條
違反第 29 條第 1 項規定者，處 3 年以上 10 年以下有期徒刑
，得併科新臺幣 1 千萬元以上 2 億元以下罰金。其因犯罪獲取
之財物或財產上利益達新臺幣一億元以上者，處 7 年以上有期
徒刑，得併科新臺幣 2 千 5 百萬元以上 5 億元以下罰金。
經營金融機構間資金移轉帳務清算之金融資訊服務事業，未經主
管機關許可，而擅自營業者，依前項規定處罰。
法人犯前二項之罪者，處罰其行為負責人。

刑法第339條
意圖為自己或第三人不法之所有，以詐術使人將本人或第三人之
物交付者，處 5 年以下有期徒刑、拘役或科或併科 50 萬元以
下罰金。
以前項方法得財產上不法之利益或使第三人得之者，亦同。
前二項之未遂犯罰之。

卷宗代號對照表
代號 案號                                      A1  109年度偵字第25680號                      A2  109年度偵字第25681號                      A3  109年度偵字第25682號                      A4  109年度偵字第25683號                      A5  109年度偵字第25684號                      A6  109年度偵字第25685號                      B1  107年度他字第11718號（卷一）              B2  107年度他字第11718號（卷二）              B3  107年度他字第11867號                      B4  107年度他字第13132號                      B5  108年度他字第275號                        B6  108年度他字第2046號                        B7  108年度他字第3015號                        C1  107年度發查字第4556號                      C2  107年度發查字第4612號                      C3  107年度發查字第5035號                      C4  109年度聲他字第1059號                      C5  110年度聲他字第303號                      C6  陳湘慈案件資料卷（一）                    C7  陳湘慈案件資料卷（二）                    甲1 110年度金重訴字第23號（卷一）              甲2 110年度金重訴字第23號（卷二）